【裁判字號】    99,訴,1306
【裁判日期】    990611
【裁判案由】    毒品危害防制條例
【裁判全文】
臺灣臺中地方法院刑事判決              99年度訴字第1306號
公  訴  人  臺灣臺中地方法院檢察署檢察官
被      告  甲○○
上列被告因毒品危害防制條例案件，經檢察官提起公訴（99年度
毒偵字第1460號），被告於準備程序就被訴事實為有罪之陳述，
經告以簡式審判程序之旨，並聽取當事人意見後，合議庭裁定由
受命法官獨任進行簡式審判程序，本院判決如下：
    主    文
甲○○施用第一級毒品，累犯，處有期徒刑拾月。扣案之海洛因
殘渣袋壹個沒收銷毀；注射針筒貳支沒收。
    犯罪事實
一、甲○○前於民國92年間，因施用毒品案件，經本院92年度毒
    聲字第 764號裁定送觀察、勒戒後，認有繼續施用毒品之傾
    向，再裁定令入戒治處所施以強制戒治，於93年5月1日執行
    完畢釋放，並由臺灣臺中地方法院檢察署檢察官以93年度戒
    毒偵字第 163號為不起訴處分確定。復於95年間因施用毒品
    案件，經95年度簡字第 403號、臺灣高等法院臺中分院96年
    度上訴字第108號分別判處有期徒刑6月、7月、7月確定。又
    於97年間因施用毒品案件，經本院98年度訴字第 533號判處
    有期徒刑8月確定，甫於98年8月19日執行完畢。不料甲○○
    仍不知悔改，復基於施用第一級毒品之犯意，於99年 4月13
    日夜間7時許，在台中縣太平市○○路○段391號住處附近之
    河堤邊，將第一級毒品海洛因放入注射針筒加水，再注射血
    管之方式，施用第一級毒品海洛因1次。嗣99年4月14日上午
    7時許，為警持本院核發之搜索票，在台中縣太平市○○路○
    段391號甲○○住處執行搜索，當場扣得注射針筒2支及海洛
    因殘渣袋 1個等物，且經採尿送驗結果，呈可待因及嗎啡陽
    性反應，因而查悉上情。
二、案經臺中市警察局第六分局報告臺灣臺中地方法院檢察署檢
    察官偵查起訴。
    理    由
一、上開犯罪事實，業據被告甲○○於警詢、偵查及本院均坦白
    認罪（見警卷第6、6-1頁、偵查卷第16頁、本院卷第12、17
    、21頁），並有注射針筒2支、海洛因殘渣袋1個扣案可資佐
    證。又被告前揭採尿送驗結果，確呈海洛因經人體代謝後之
    可待因及嗎啡陽性反應，有採集尿液鑑定同意書、尿液代號
    與真實姓名對照表、中山醫學大學附設醫院檢驗科藥物檢測
    中心99年4月30日出具實驗編號0000000尿液檢驗報告在卷可
    憑（見警卷第24、25頁、偵查卷第27頁）。是被告之自白應
    與犯罪事實相符，堪認其確有上開施用海洛因之行為。
二、按施用第一級毒品為犯罪行為，毒品危害防制條例第10條定
    有處罰明文，故施用第一級毒品者，依前揭規定本應科以刑
    罰，惟基於刑事政策，對合於一定條件之施用者，依同條例
    第20條、第23條之規定，施以觀察、勒戒或強制戒治之保安
    處分。又毒品危害防制條例於92年7月9日修正公布，自93年
    1月9日施行，其中第20條、第23條將施用毒品之刑事處遇程
    序，區分為「初犯」及「5年內再犯」、「5年後再犯」。依
    其立法理由之說明：「初犯」，經觀察、勒戒或強制戒治後
    ，應為不起訴處分或不付審理之裁定；經觀察、勒戒或強制
    戒治執行完畢釋放後，「5 年內再犯」者，因其再犯率甚高
    ，原實施之觀察、勒戒及強制戒治既已無法收其實效，爰依
    法追訴或裁定交付審理。至於經觀察、勒戒或強制戒治執行
    完畢釋放後，「5 年後再犯」者，前所實施之觀察、勒戒或
    強制戒治已足以遮斷其施用毒品之毒癮，為期自新及協助其
    斷除毒癮，仍適用「初犯」規定，先經觀察、勒戒或強制戒
    治之程序。從而依修正後之規定，僅限於「初犯」及「5 年
    後再犯」2 種情形，始應先經觀察、勒戒或強制戒治程序。
    倘被告於5年內已再犯，經依法追訴處罰，縱其第3次（或第
    3次以上)再度施用毒品之時間，在初犯經觀察、勒戒或強制
    戒治執行完畢釋放5年以後，已不合於「5年後再犯」之規定
    ，且因已於「5 年內再犯」，顯見其再犯率甚高，原實施觀
    察、勒戒或強制戒治，已無法收其實效，即應依該條例第10
    條處罰。至於第3次（或第3次以上）施用毒品之時間，是否
    宜有期間限制？以多久為適宜？則分屬刑事政策、專門醫學
    之範圍，非審判機關所能決定，有待循立法途徑解決（最高
    法院97年度第5次刑事庭會議、95年度第7次刑事庭會議決議
    參照）。查被告前因施用毒品案件，經本院92年度毒聲字第
    764 號裁定送觀察、勒戒後，認有繼續施用毒品之傾向，再
    裁定令入戒治處所施以強制戒治，於93年5月1日執行完畢釋
    放，並由臺灣臺中地方法院檢察署檢察官以93年度戒毒偵字
    第 163號為不起訴處分確定。復於95年間因施用毒品案件，
    經本院95年度簡字第 403號、臺灣高等法院臺中分院96年度
    上訴字第108號分別判處有期徒刑6月、7月、7月確定。又於
    97年間因施用毒品案件，經本院98年度訴字第 533號判處有
    期徒刑 8月確定等情，有臺灣高等法院被告前案紀錄表在卷
    可稽（見本院卷第4至8頁）。本件被告施用第一級毒品犯行
    ，距其上開強制戒治執行完畢釋放之時間雖已逾 5年，但因
    其在初犯毒品危害防制條例第10條之罪，於93年5月1日強制
    戒治執行完畢釋放以後，已於 5年內再犯毒品危害防制條例
    第10條之施用毒品罪多次，並經刑事判決確定，已如前述，
    是本件施用毒品之行為，即與單純之初犯毒品危害防制條例
    第10條之施用毒品罪，經觀察、勒戒或強制戒治執行完畢釋
    放以後「5 年後再犯」之情形有別。又被告經強制戒治釋放
    後，既於 5年內再施用毒品多次，足見先前所實施之強制戒
    治尚不足以遮斷其施用毒品之毒癮，已無法收其實效，是被
    告既非於首次強制戒治執行完畢後 5年內，均無任何施用毒
    品之犯行，揆諸上開最高法院刑事庭會議決議意旨，被告所
    為本件施用毒品犯行，即無現行毒品危害防制條例第20條第
    3 項之適用，自毋須依同條第1項、第2項規定施予觀察、勒
    戒或強制戒治之處遇程序，而應直接依毒品危害防制條例第
    23條第 2項規定訴追處罰。綜上所述，被告施用第一級毒品
    海洛因之犯罪事證已臻明確，其犯行洵堪認定，應依法論罪
    科刑。
三、查海洛因係毒品危害防制條例第2條第2項第 1款所定之第一
    級毒品，不得非法施用、持有。被告施用海洛因，核其所為
    ，係犯毒品危害防制條例第10條第 1項之施用第一級毒品罪
    。被告施用毒品前之持有第一級毒品行為，本應論以持有第
    一級毒品罪，惟持有後進而施用，其持有之低度行為應為施
    用之高度行為所吸收，當不另論持有罪責。查被告曾因施用
    毒品案件，經本院98年度訴字第533號判處有期徒刑8月確定
    ，於98年 8月19日執行完畢，有前揭臺灣高等法院被告前案
    紀錄表在卷可參，其於徒刑執行完畢，5 年以內故意再犯本
    件有期徒刑以上之罪，為累犯，應依刑法第47條第 1項之規
    定加重其刑。爰審酌被告有多次犯罪前科之品行（參卷附臺
    灣高等法院被告前案紀錄表）、國中畢業之智識程度、經濟
    小康之生活狀況（見警卷第5頁被告警詢筆錄受詢問人資料)
    ，其因施用毒品，經強制戒治執行完畢後，仍不思戒惕，且
    無視於毒品對於自身健康之戕害及國家對於杜絕毒品犯罪之
    禁令，再次施用毒品，未見戒除惡習之決心，惡性非輕，本
    案之量刑自不宜較前案所處有期徒刑 8月之刑期為輕，然念
    及被告犯後能坦承犯行，態度良好，其施用毒品並無危害他
    人，犯罪手段尚屬平和，暨施用毒品者均有相當程度之成癮
    性及心理依賴，其犯罪心態與一般刑事犯罪之本質並不相同
    ，應側重適當之醫學治療及心理矯治為宜等一切情狀，量處
    如主文所示之刑，以示懲儆。扣案含有第一級毒品海洛因殘
    渣袋 1個，其殘留之毒品粉末，已難以完全析離，應視同毒
    品，併依毒品危害防制條例第18條第 1項前段規定，宣告沒
    收銷燬。另扣案之注射針筒 2支，係被告所有供施用第一級
    毒品犯罪所用之物，業據其陳明在卷，應併依刑法第38條第
    1項第2款宣告沒收。
四、據上論斷，應依刑事訴訟法第273條之1第 1項、第299條第1
    項前段，毒品危害防制條例第10條第1項、第18條第1項前段
    ，刑法第11條、第47條第1項、第38條第1項第 2款，判決如
    主文。
本案經檢察官鐘祖聲到庭執行職務。
中    華    民    國    99    年    6     月    11    日
            刑事第四庭    法  官  張恩賜
以上正本證明與原本無異。
如不服本判決，應於收受判決後10日內向本院提出上訴書狀，並
應敘述具體理由；其未敘述上訴理由者，應於上訴期間屆滿後20
日內向本院補提理由書（均須按他造當事人之人數附繕本）「切
勿逕送上級法院」。
                          書記官  黃舜民
中    華    民    國    99    年    6     月    11    日
附錄本案論罪科刑法條
毒品危害防制條例第10條第1項：
施用第一級毒品者，處六月以上五年以下有期徒刑。

司法院資訊處製作；財團法人民間司法改革基金會備份。
